臺灣高雄地方法院交通事件裁定　　　　 96年度交聲字第533號
原處分機關　高雄市政府
異　議　人　甲○○　31歲民.
上列異議人即受處分人因違反道路交通管理處罰條例案件，對於
高雄市政府交通局民國96年5 月21日所為之處分（處分案號：高
市府交裁字第裁32-B00000000號），聲明異議，本院裁定如下：
    主  文
異議駁回。
    理  由
一、本件聲明異議意旨略以：原處分機關以異議人即受處分人甲
    ○○於民國95年6 月21日3 時45分，有酒後駕車（酒測值為
    每公升0.8275毫克）之違規行為，因而依道路交通管理處罰
    條例第35條第1 項第1 款之規定，裁處異議人罰鍰新台幣（
    下同）5 萬2 千5 百元，並吊扣駕照12個月，惟異議人因本
    案酒駕之公共危險犯行，業經台灣高雄地方法院檢察署檢察
    官為緩起訴處分，並已繳納3 萬元之罰金，依行政罰法第26
    條一事不二罰之規定，原處分機關仍科處異議人上開罰鍰顯
    屬錯誤，為此依法聲明異議等語。
二、按受處分人不服道路交通管理處罰條例第8 條所定主管機關
    所為之處罰者，得於接到裁決書之翌日起20日內，向管轄地
    方法院聲明異議；又交通法庭認聲明異議不合法律上之程式
    ，且其不合法律上之程式無從補正者，應以裁定駁回之，道
    路交通管理處罰條例第87條第1 項、道路交通案件處理辦法
    第18條前段分別定有明文。次按，依道路交通管理處罰條例
    第87條規定向管轄法院聲明異議之期間，自裁決送達之翌日
    起算，並得依法扣除在途期間；再處理違反道路交通管理事
    件，有關文書送達之規定，依行政程序法之規定，道路交通
    案件處理辦法第12條、違反道路交通管理事件統一裁罰標準
    及處理細則第5 條亦分別定有明文。另按，送達應於受送達
    人之住居所、事務所或營業所為之；而於應送達處所不獲會
    晤應受送達人時，得將文書付與有辨別事理能力之同居人、
    受僱人或應送達處所之接收郵件人員；行政程序法第72條第
    1 項前段、第73條第1 項，分別定有明文。
三、查異議人於前揭時、地，因酒後駕車之行為，經值勤員警掣
    單告發後，因未依規定自動到案繳納罰鍰，經高雄市政府交
    通局開立裁決書，裁處異議人罰鍰5 萬2 千5 百元，並吊扣
    駕照12個月等情，業據異議人自承如上（見聲明異議狀），
    並有本件舉發通知單、裁決書各1 份在卷可按，堪以認定。
    又前開裁決書於95年5 月21日開立後，於同年月24日，送達
    異議人位於高雄市○○區○○路17號13樓之3 之戶籍地，並
    由異議人之受僱人收受送達之事實，有送達證書1 紙，及異
    議人之戶政資料查詢結果1 紙附卷足證，從而，上揭裁決書
    於95年5 月24日送達時，雖未能由異議人親自收受送達，然
    其所為之送達，既係對異議人住所為之，並由其受僱人所收
    受，已符合前開行政程序法第73條第1 項所定之法定要件，
    自屬合法送達。是異議人自應於裁決書送達翌日起20日內聲
    明異議，且因異議人居住在高雄市區，與管轄法院即本院間
    並無在途期間得為扣除，是異議人至遲應於95年6 月13日前
    提出聲明異議，然異議人卻遲至95年6 月15日始向本院聲明
    異議，此有異議狀上所蓋收狀戳章在卷可稽，顯已逾聲明異
    議之不變期間，其聲明異議自不合法律上程式，且無從補正
    ，核諸前揭說明，異議人之聲明異議為不合法，應予駁回。
    又按「一事不二罰」原則，究其立法目的，係因一行為同時
    觸犯刑事法律及違反行政法上義務規定時，由於刑罰與行政
    罰同屬對不法行為之制裁，而刑罰之懲罰作用較強，故依刑
    事法律處罰，即足資警惕時，實無一事二罰再處行政罰之必
    要，且刑事法律處罰，由法院依法定程式為之，較符正當法
    律秩序，應予優先適用，準此，因同時觸犯刑事法律及違反
    行政法上義務規定之行為，行政機關得否科以與刑罰相類之
    行政罰處罰，端視該行為之刑事訴追或審判程序終局結果而
    定，在刑事訴追、審判程序尚未終局確定前，行政機關即不
    得逕予裁罰，係以刑事刑罰優先於行政罰，而地方法院檢察
    署檢察官為緩起訴處分後，一旦高等法院檢察署檢察官維持
    原緩起訴處分，該刑事案件形式上即告確定，在法制上即已
    生緩起訴之確定力，雖行政罰法第26條第2 項之規定並未納
    入緩起訴處分，然自緩起訴處分確定而未對違規者採取任何
    形式處罰之法律效果觀之，此應與不起訴處分相類似，又檢
    察官為緩起訴處分時，依據刑事訴訟法第253 條之2 第1 項
    規定對被告所為之指示及課予之負擔，係一種特殊之處遇措
    施，並非刑罰，核與前開行政罰法第26條所稱一事不二「罰
    」之要件有所未合，殊難以緩起訴處分對行為人心理及名譽
    上有相當之約製作用為由，而遽認其亦屬刑事法律所規定之
    「刑罰」之屬。另緩起訴固可能因被告未履行緩起訴之負擔
    而遭撤銷，然緩起訴事後是否會遭撤銷，仍屬未定之狀態，
    而國家行為決定之時，應以當時既定之法制狀態，為判斷決
    定之準據，於此所謂既定之法制狀態即係緩起訴處分是否已
    告確定，無從慮及日後可能發生或不發生之未定事實，則本
    案之緩起訴處分若告確定，刑事處罰根本未經啟動，自應比
    照不起訴處分之法律效果，仍容由行政機關為行政罰之處分
    。況日後如緩起訴處分遭撤銷而啟動刑事處罰程式，自應仍
    得由裁罰機關依人民申請或依職權撤銷裁罰處分予以救濟。
    是異議人縱已依緩起訴之條件繳納3 萬元，惟此係屬緩起訴
    所諭知之捐款負擔，並非刑法上所規定之刑罰，自與行政罰
    法第26條所定之「一事不二罰」規定無涉，自無重複對異議
    人課以雙重刑罰之問題，仍應容由行政機關為行政罰之處分
    ，併此指明。
四、據上論斷，應依道路交通案件處理辦法第18條前段，裁定如
    主文。
中　　華　　民　　國　　96　　年　 　6　　月　　29　　日
                     交通法庭  法　官  郭宜芳
以上正本證明與原本無異。
如不服本裁定應於送達後5日內向本院提出抗告狀。
中　　華　　民　　國　　96　　年 　　6  　月　　29　　日
                                書記官  陳素徵
